【裁判字號】    97,交訴,10
【裁判日期】    970131
【裁判案由】    過失致死
【裁判全文】
臺灣彰化地方法院刑事判決              97年度交訴字第10號
公  訴  人  臺灣彰化地方法院檢察署檢察官
被      告  甲○○
上列被告因過失致死案件，經檢察官提起公訴（96年度偵字第11
165 號），本院依簡式審判程序判決如下：
    主    文
甲○○因過失致人於死，處有期徒刑玖月。
    事    實
一、甲○○於民國（下同）96年9 月28日上午，駕駛車牌號碼OE
    -6437 號自小客車，沿彰化縣和美鎮○○路221 巷由北往南
    方向行駛，於同日上午6 時10分許，途經孝義路221 巷與孝
    義路無號誌之路口時，原應注意車前狀況，隨時採取必要之
    安全措施，又汽車行駛至交岔路口，應減速慢行，作隨時停
    車之準備，而依當時天候晴、天候晴，有日間自然光線，柏
    油乾燥路面，路面無缺陷，無障礙物，並無不能注意之情事
    ，竟疏於注意，貿然通過上開路口，適有方水梗騎乘車牌號
    碼F8J-032 號重型機車，沿彰化縣和美鎮○○路由東往西方
    向行駛，正欲穿過上開路口，甲○○見狀避煞不及，其所駕
    駛之自小客車車頭保險桿遂直接撞及方水梗所騎乘之前開機
    車，致方水梗人車倒地，身體受有肝臟破裂、腹部挫傷等傷
    害，經送醫後不治死亡。甲○○肇事後，隨即以其持用之門
    號：0000000000號手機報案，並於有偵查犯罪職權之機關或
    個人發覺其犯罪前，自動向前往現場處理之員警坦承肇事而
    自首，主動接受裁判。
二、案經臺灣彰化地方法院檢察署檢察官據報相驗暨彰化縣警察
    局和美分局報請臺灣彰化地方法院檢察署檢察官偵查起訴。
    理    由
一、除被告所犯為死刑、無期徒刑、最輕本刑為3 年以上有期徒
    刑之罪或高等法院管轄第1 審案件者外，於前條第1 項程序
    進行中，被告先就被訴事實為有罪之陳述時，審判長得告知
    被告簡式審判程序之旨，並聽取當事人、代理人、辯護人及
    輔佐人之意見後，裁定進行簡式審判程序，刑事訴訟法第27
    3 條之1 第1 項、第284 條之1 分別定有明文。本件被告甲
    ○○所涉係死刑、無期徒刑、最輕本刑為3 年以上有期徒刑
    之罪或高等法院管轄第1 審案件以外之罪，並於本院行準備
    程序時就被訴事實為有罪之陳述，本院合議庭依前揭規定，
    經評議結果，裁定改由受命法官獨任行簡式審判程序，合先
    敘明。
二、上開事實，業據被告甲○○於警詢、偵訊、本院準備程序及
    審理時坦承不諱（見臺灣彰化地方法院檢察署96年度相字第
    687 號卷第6 、7 、22頁，本院97年度交訴字第10號卷第11
    、16-18 頁），核與被害人家屬乙○○於警詢、偵訊中指訴
    之情節相符（見臺灣彰化地方法院檢察署96 年度相字第687
    號卷第8 、23頁），並有彰化縣警察局交通警察隊和美分隊
    處理相驗案件初步調查報告暨報驗書1 紙、彰化縣警察局受
    理各類案件紀錄表1 紙、財團法人彰化基督教醫院非病死者
    司法相驗病歷摘要1 紙、彰化縣警察局和美分局道路交通事
    故現場圖1 紙、道路交通事故調查報告表（一）、（二）各
    1 份、現場照片8 張、被告普通小型車駕駛執照影本1 紙等
    件在卷可稽（見臺灣彰化地方法院檢察署96 年度相字第687
    號卷第2 、10-14 、17-20 頁，本院97年度交訴字第10號卷
    第20頁），及經臺灣彰化地方法院檢察署檢察官督同檢驗員
    相驗明確，製有相驗屍體證明書1 紙、檢驗報告書1 份、相
    驗照片26張及相驗報告書1 紙等附卷足憑（見臺灣彰化地方
    法院檢察署96年度相字第687 號卷第24、26-40 頁）。是認
    被告自白核與事實相符。
三、按行車經無號誌之交岔路口，應減速慢行，作隨時停車之準
    備；汽車行駛時，駕駛人應注意車前狀況，並隨時採取必要
    之安全措施，道路交通安全規則第93條第1 項第2 款、第94
    條第3 項分別載有明文，被告甲○○為領有駕駛執照之駕駛
    人，理應注意上開規定。又依卷附之道路交通事故調查報告
    表（一），本件車禍發生時天氣晴，有日間自然光線，柏油
    乾燥路面，路面無缺陷，依當時之客觀情形，並無不能注意
    之情事，被告竟疏未注意，以致肇事，其有違上開道路交通
    安全規則之規定甚明，被告自難辭過失之責任。而被害人方
    水梗確因本件車禍死亡，已詳述如前，是被告之過失犯行與
    被害人之死亡間，顯有相當因果關係。雖被害人未領有駕駛
    執照即騎乘機車（見臺灣彰化地方法院檢察署96年度相字第
    687 號卷第14頁），就本件車禍非全無過失，然查被告之過
    失與被害人之過失併合而為危害發生之原因時，仍不得阻其
    過失責任（最高法院23年上字第5223號判例意旨參照）。是
    本件事證已明，被告上開過失致死犯行堪以認定，應予依法
    論科。
四、核被告甲○○所為係犯刑法第276 條第1 項之普通過失致人
    於死罪。又被告於肇事後，隨即以其持用之門號：00000000
    00號手機報警，並於彰化縣警察局和美分局員警到場處理時
    ，在未經有偵查犯罪職權機關或公務員發覺其為犯人前，主
    動陳明其為肇事者而自首，進而接受裁判，有彰化縣警察局
    交通警察隊和美分隊處理相驗案件初步調查報告暨報驗書、
    彰化縣警察局受理各類案件紀錄表各1 紙在卷可按（見臺灣
    彰化地方法院檢察署96年度相字第687 號卷第2 、10頁，本
    院96年度交訴字第143 號卷第7頁） ，並據被告於本院審理
    中陳稱明確（見本院97年度交訴字第10號卷第17頁），核與
    自首之要件相當，依刑法第62條前段之規定減輕其刑。爰審
    酌被告並無前科，有臺灣高等法院被告前案紀錄表1 份在卷
    可考，素行尚端，惟其駕駛自小客車疏未注意車前狀況、減
    速慢行及作隨時停車之準備，即貿然未減速而直行，致肇本
    件車禍，過失程度非輕，並導致被害人方水梗死亡之結果，
    對被害人家屬造成無可彌補之傷痛，所生危害程度匪淺，暨
    其智識程度、肇事後迄今尚未與被害人家屬達成和解，與犯
    後自始坦承犯行之態度等一切情狀，量處如主文所示之刑。
    另本件被告犯罪時間係在96年4 月24日以後，並不符合中華
    民國96年罪犯減刑條例所定之減刑要件，尚無依該條例規定
    予以減刑之餘地。
據上論斷，應依刑事訴訟法第273 條之1第1項、第299條第1項前
段，刑法第276 條第1 項、第62 條前段，刑法施行法第1 條之1
第1 項、第2 項前段，判決如主文。
本案經檢察官莊佳瑋到庭執行職務。
中    華    民    國    97    年    1     月    31    日
                            交通法庭  法  官 林秉暉
以上正本證明與原本無異。
如不服本判決，應於判決送達後10日內，向本院提出上訴狀（須
附繕本）。
告訴人或被害人對於判決如有不服具備理由請求檢察官上訴者，
其上訴期間之計算係以檢察官收受判決正本之日期為準。
中    華    民    國    97    年    1     月    31    日
                                      書記官 梁高賓
中華民國刑法第276條第1項
因過失致人於死者，處2 年以下有期徒刑、拘役或2 千元以下罰
金。


司法院資訊處製作；財團法人民間司法改革基金會備份。
